臺灣板橋地方法院民事判決　八十九年重訴字第三四八號
　　原　　　告　甲○○
　　法定代理人　林　南
　　　　　　　　林李教
　　被　　　告　乙○○
　　訴訟代理人　丙○○○
右當事人間侵權行為損害賠償事件，原告提起附帶民事訴訟（八十九年重附民字第三
二號），經刑事庭移送前來，本院判決如左：
    主      文
被告應給付原告新台幣佰柒拾壹萬柒仟伍佰伍拾壹元，及自民國八十九年四月二日
起至清償日止，按週年利率百分之五計算之利息。
原告其餘之訴駁回。
訴訟費用由被告負擔五分之三，餘由原告負擔。
本判決原告勝訴部分於原告以新台幣壹佰貳拾肆萬元供擔保後，得假執行，但被告如
於假執行程序實施前，以新台幣佰柒拾壹萬柒仟伍佰伍拾壹元為原告預供擔保後，
免為假執行。
原告其餘假執行之聲請駁回。
    事      實
甲、原告方面：
壹、聲明：
一、被告應賠償原告新台幣六百七十五萬五千七百八十二元及自起訴狀繕本送達被告
    之翌日起至清償日止，按年息百分之五計算之利息。
二、訴訟費用由被告負擔。
三、請准提供現金或等值之銀行可轉讓定期存款單為擔保後予以假執行。
貳、陳述：
一、被告乙○○於民國八十八年五月九日凌晨一時許，在台北縣蘆洲市○○○路○段
    一號ＫＴＶ店內，夥同不詳姓名成年男子數十名，無故分持滅火器、利刃、垃圾
    桶等追殺原告甲○○，彼等共同基於殺人之犯意聯絡，重擊原告甲○○、殺傷原
    告甲○○，致造成甲○○受有頭部外傷合併顱骨骨折、顱內出血、頸椎挫傷、左
    眼挫傷等傷害，甚至案發當日，原告甲○○情況危急發出病危通知，生命垂危，
    命在旦夕。原告與被告彼此間既無宿怨，被告乙○○竟泯滅人性，動輒持重器、
    利器攻擊原告頭部，按頭部乃屬人之重要部位，倘遭受重挫，人之生命恐即生立
    即之危險。觀被告攻擊原告之部位可知，被告乙○○基於殺人之犯意，誠屬無疑
    。惟本案經台灣板橋地方法院八十八年度偵字第一五七五一號偵查係以傷害罪起
    訴，並經台灣板橋地方法院刑事判決八十九年度易字第三八六號判決及台灣高等
    法院刑事判決八十九年度上易字第二八二八號判決確定，雖然如此，被告應負侵
    權行為責任，則堪認定。
二、依民法第一百八十四條前段之規定：因故意或過失，不法侵害他人之權利者，負
    損害賠償責任。第一百八十五條第一項規定：數人共同不法侵害他人之權利者，
    連帶負損害賠償責任。不能知其孰為加害人者，亦同。被告基於殺人或傷害之故
    意，與其他不詳姓名之數十名男子間有默示之犯意聯絡，各自分擔犯罪行為之一
    部，共同不法侵害原告之身體權、健康權，事實甚為明確，按侵權行為之損害賠
    償，係採完全賠償制，原告因被告之侵權行為，致須支出龐大之醫藥費，增加生
    活上需要之費用、勞動能力喪失，並需日後長期復健治療且受有精神上之損害，
    依民法第一百九十三條、第一百九十五條之規定，得全額併向被告乙○○為損害
    賠償之請求，茲分別說明如后：
（一）醫療費用部分：
  １．合計共十二萬二千八百六十六元（民法第一百八十四條，八十八年五月九日至
      八十九年一月三十一日）。
（１）新光吳火獅紀念醫院：六千九百一十元。
（２）財團法人振興復健醫學中心：十一萬五千九百五十六元。
  ２．證書費、掛號費及其他費用部分：共一一、六二三元。
      被告爰引最高法院八十九年台上字第一二二一號及八十九年台上字第二○七八
      號判決，主張原告所請求之證書費、掛號費及其他費用共一一、六二三元非屬
      醫療上之必要費用，應予以扣除云云，惟查我國現行醫療之作業程序，病患須
      先為掛號，於繳納掛號費後，方得進入醫療程序，原告遭被告以滅火器重擊頭
      部，致生生命危險，必須進行手術及其後之復健，倘未依從上項手續，則原告
      根本無從進行後續之醫療行為，被告所引之上開判決主張掛號費應排除於「醫
      療上之必要費用」外，實與一般之醫療程序不合，有違常理。又我國侵權行為
      制度，係在對於因此項行為現實遭受損害之被害人，原則上以加害人之財產予
      以填補，使被害人回復損害發生前之財產狀態為目的，所謂「損害」，包括得
      以金錢估計之財產上損害及不能以金錢估價之非財產上損害；而應予以賠償之
      損害，係指與侵權行為之發生具有相當因果關係者，退步而言，縱掛號費非屬
      醫療上之必要費用，然其與證書費及其他費用，亦係原告因被告之侵權行為而
      須支付之費用，倘無被告之侵權行為，則原告根本無須支付此項醫療費用之掛
      號費、為證明損害而申請證書之證書費及其他醫療之相關費用，綜上所陳，原
      告所支出之上開三項費用，均係與被告之侵權行為有相當因果關係，被告應負
      賠償責任。
  ３．健保給付部分：
      被告抗辯原告請求醫療金額之部分，係已經健保局給付，而應予以扣除云云，
      惟查保險制度旨在保護被保險人，非為減輕損害事故加害人之責任。保險給付
      請求權之發生，係以定有支付保險費用之保險契約為基礎，與因侵權行為所生
      之損害賠償請求權並非出於同一原因。後者之損害賠償請求權，殊不因受領前
      者之保險給付而喪失，兩者除有保險法第五十三條關於代位行使之關係外，不
      生損益相抵問題，此有最高法院六十八年度台上字第四二號判例可徵。再者，
      依保險法第一百三十五條準用第一百○三條規定，傷害保險之保險人不得代位
      行使被保險人對於加害人之損害賠償請求權。職是之故，原告雖因參加全民健
      康保險而獲有醫療保險給付，惟保險制度旨在保護被保險人，非為減輕損害事
      故加害人之責任，原告對被告之賠償請求權，不因中央健康保險局代為給付醫
      療費用而喪失；且傷害保險亦不生保險代位問題，從而該項醫療費用，被告仍
      應給付。況本件與全民健康保險法第八十二條之「汽車交通事故」無關，亦與
      強制汽車責任保險法無涉，被告無援為減輕負擔之理由。
（二）勞動能力喪失（民法第一百九十三條第一項）：七、九一九、三二八元
  １．原告甲○○雖為學生，惟依據其光武工商電子科之優異學業成績，本件案發前
      原告甲○○身材壯碩、健康情況良好，惟因頭部外傷、腦挫傷、凹陷性粉碎性
      顱骨骨折（右頂部）合併顱內出血（硬膜上及腦內）於八十八年五月九日進行
      開顱手術將血塊取出並行顱骨成型術，目前原告動輒頭暈，無法曝露於陽光之
      下亦無法久立，並有左手無力之現象。核原告案發當時年僅十八歲，惟因被告
      之犯行已致原告將來已無法如一般正常人般工作，按新修正民事訴訟法第二百
      二十二條第二項之規定「當事人已證明受有損害而不能證明其數額或證明顯有
      重大困難者，法院應審酌一切情況，依所得心證定其數額。」原告正值青春年
      華卻因被告之犯行以致後半生工作、收入大受影響，而受有勞動能力喪失之損
      害。
  ２．被告雖主張原告之傷復原狀況良好，且將來就業可選擇非勞動之工作，原告勞
      動能力喪失之請求，為屬無據云云，惟查我國民法第一百九十三條係採「勞動
      能力喪失說」，此說認被害人因身體或健康受侵害，以致喪失其減少勞動能力
      本身即為損害，不限於實際所得之損失，且計算喪失、減少勞動能力之損害額
      時，得以專門醫師之診斷書及勞工保險條例第五十三條附表所定之殘廢給付標
      準表為參考依據，依財團法人振興復建醫學中心出具之診斷證明書，原告有頻
      繁之頭暈、左手無力及無法於陽光下久立等後遺症，顯見被告之侵權行為已造
      成原告勞動能力之減少，經函查財團法人振興復健醫學中心（下稱振興醫學中
      心），認原告「勞動能力較一般人明顯低下，適用勞保殘障給付標準第七級」
      ，參照勞保條例第五十三條附表規定，係屬「中樞神經系統機能遺存顯著障害
      ，終身只能從事輕便工作」，是依「各殘廢等級喪失或減少勞動能力比率表」
      可知，原告因此喪失原有勞動能力之百分之六九‧二一。
  ３．雖被告辯稱：「卷內振興醫學中心（八九）振醫字第一六一二號函，其據所以
      認定原告勞動能力喪失之『林君…左手較常人無力』云云，究係根據原告自己
      之感覺、口述，或曾經過任何具客觀標準之機器檢測而得此結論，均未究明，
      其判斷基礎不明，據之而估算之勞動能力減損多少，令人難以採信」云云，惟
      查事發當日，原告受有頭部外傷合併顱骨骨折、顱內出血、頸椎挫傷、左眼挫
      傷等傷害，經住院治療進行開顱術及血塊取出、顱骨成型術，傷勢始漸穩定，
      然大腦及頸椎係人體最重要且最脆弱部份，不得受有一絲損傷，是大腦外圍以
      最堅硬之顱骨團團包裏住，俾免大腦受到任何損害，益加見其之脆弱。原告因
      受被告重擊頭部，致掌理全身運動、生理機能之大腦受損、顱骨破裂、血塊淤
      積頭部，按人腦一旦缺氧達三分鐘以上，腦細胞旋即壞死，而有成為植物人之
      可能，而原告受有血塊淤積頭部之傷害，血塊壓迫大腦神經，則傷害即行造成
      ，因而使大腦部分功能缺損，進而肇致左手無力，甚至「輕癱」。醫學並非萬
      能，至今仍有甚多病灶有待研究，例如疼痛，雖然頭痛、神經痛係極常見之病
      症，但醫學上，即使用盡最精密之儀器檢測，仍常檢測不出病因，然不能因檢
      測不出病因即否定病人口述之頭痛、神經痛之現象非為真。故原告因被告之侵
      權行為致受有左手無力之損害，縱係僅因原告自己之感覺、口述，亦不得謂原
      告即無損害，更何況係由專業醫師依據其臨床經驗、專業知識、病歷表及實際
      診治結果所出具之專業診斷證明書！再者，因本件侵權行為結果，原告遭致國
      防部除役，想見原告之身體健康受有莫大損害，否則豈可能僅因其「口述」或
      「感覺」暈昡及左手無力即可除役？是基於血塊淤積頭部即會造成部分腦細胞
      受損之醫學原理，專門醫師出具之專業診斷書及國防部除役證明書，即可佐證
      原告確係受有頭部暈昡、無法久立及左手無力之損害，應適用醫師所建議之勞
      工保險條例第五十三條之附表之「中樞神經系統機能遺存顯著障害，終身只能
      從事輕便工作」之第七級殘廢，而受有喪失勞動能力百分之六九‧二一之損害
      ，是被告所辯不足採。
  ４．所謂身體或健康受侵害，而減少勞動能力者，其減少及殘廢勞動能力價值，應
      以其能力在通常情形下可能取得之收入為標準；其損害額應就被害人受侵害前
      之身體健康狀態、教育程度、專門技能、社會經驗等方面審酌之。查原告遭被
      告毆打前，本身體健康狀況良好，且就讀光武工商電子科，學業成績優良，並
      擅長程式設計、軟體開發、設計電路板及架構區域網站，則按其所學及興趣，
      將必是進入電子科技公司，從事工程師、設計師等專業技術工作。至於「以其
      能力在通常情形下可能取得之收入」，係一不確定確念，須衡諸客觀數據茲為
      標準。按行政院主計處採用分業分層截略抽樣法，利用最新之工商普查檔及工
      廠校正檔，配合各項統計公式以去除樣本偏誤而造成之誤差，完成之八十九年
      職類別受雇員工人數、職類別薪資‧‧‧等普查統計表，因其按各行業別，及
      員工職務之不同而予以分類普查，將各行業之差異性列入考量，與一般不分職
      業、職務類別而普查統計結果之全國國民平均所得不同，故係一份由政府製作
      完成，具公信力且客觀可靠之各行業員工薪資資料表，得以作為「認定原告將
      來工作收入」之不確定概念之客觀基礎標準。由該份統計資料之頁十得知，原
      告將來顯係從事製造業（電子科技應為製造業，而與其他水電燃料、營造、服
      務‧‧‧等行業無關），且依原告所學及專長，則是該行業之專門技術人員（
      專技人員），則參酌該統計資料結果，原告將來工作所得應以每月四萬二千七
      百七十三元為計算基礎，係屬無疑。
  ５．原告受傷時年僅十八歲，審酌最高法院六十一年度台上字第一九八七號判決，
      原告勞動年數算至六十歲，共計約四十一年，其受有勞動能力喪失百分之六九
      ‧二一之損害，每月薪資以四萬二千七百七十三元計算，則援依霍夫曼計算法
      請求一次賠償金額為七百九十一萬九千三百二十八元。
（三）增加生活上需要（民法第一百九十三條第一項）：六萬元。
  １．原告甲○○因被告之犯行，致住院開刀，無法進行日常生活，需依賴他人生活
      ，原告法定代理人乃僱請原告之嬸嬸，全天照料，依實務見解，親屬照料亦得
      請求看護費，以每日看護費二千元計算，從八十八年五月九日起，照料一個月
      ，共計新台幣六萬元，被告應賠償上開增加生活上需要費用為新台幣六萬元。
  ２．被告雖爰引最高法院八十九年度台上字第二○七八號判決，八十九年台上字第
      一二二一號判決及八十九年台上字第二三三八號判決，謂原告主張之看護費過
      高，應予刪減云云，惟查親屬看護之損害賠償額，自應比照僱用職業護士看護
      之情形，然各家醫院及私人看護收費標準莫衷一是，故應衡其平均，依高等法
      院八十六年度訴字第三七三號判決及八十七年度上字第一一六四號判決，看護
      費用有為一日二千一百元者，衡諸原告傷勢嚴重及親屬看護之心力付出，原告
      主張每日二千元看護費之請求，應屬有理，並為被告所不爭（八十九年十月二
      十日言詞辯論筆錄）。且經鈞院函查振興醫學中心結果，振興醫學中心九十年
      四月十七日（九○）振醫字第三三九號亦明示其看護費用全日班為二十四小時
      ，每班新台幣貳仟元，故原告請求每日二千元之看護費，洵屬合理。
  ３．被告復以振興醫學中心八十九年十月十九日（八九）振醫字第一六一二號函，
      主張原告住院期間後期毋需他人看護，應請求刪減云云，惟查該函所述「住院
      期間前幾天『意識不清』需他人看護，往後則『意識清楚』，唯左手無力，毋
      需他人看護」等語，顯見醫師僅以原告「是否意識清楚」為判斷是否需看護之
      基礎，而未考量到原告是否行動自如，按原告受到如此重大傷害，顱骨破裂、
      骨折、頸椎及左眼挫傷，其疼痛必然難當而致影響其日常生活起居。故原告住
      院後期，雖意識轉為清楚，且非為完全無行為能力人，然因頭暈、左手無力、
      疼痛等因素，必然致原告仍無法單獨完全料理自身事務，一切日常作息，如起
      身走動、便溺、洗澡、換衣、端餐盤…等，仍需他人在旁予以扶持及協助，否
      則即便如此簡單之動作，對身受重傷臥床休養且疼痛難忍之原告，仍是困難異
      常，故此部分既為原告日常所需，則僱請看護即屬必要，被告所辯應不足採。
（四）精神慰撫金（民法第一百九十五條）：一百萬元
      原告因此傷害案件，造成身體情況大不如從前，健康情形由身強體健遽降為無
      法曝露於陽光下，現雖已回復上學，但受傷之經常性頭暈、無法久立等之後遺
      症仍時常發作，嚴重影響原告之日常生活，原告精神上所受之痛苦，殊非筆墨
      所能形容，請求一百萬元精神上慰撫金，僅屬象徵性之請求而已，被告自案發
      至今，不僅不承認其所犯暴行，更委罪於其他不知名之共犯，又不肯供出共犯
      姓名，更對證人恐嚇，以致無從發現真實刑事案件予以輕判；被告於本案民事
      賠償部分，亦是竭盡推諉脫罪之能事，被告於原告受傷後，既未道歉、亦不慰
      問，更無意賠償，此等情事，應列為慰撫金金額之考量標準。
參、證據：提出診斷證明書影本一件、醫療費用收據二十四件、看護費用收據影本一
    件、照片四張、八十九年四月七日本院刑事庭訊問筆錄影本一件、台灣板橋地方
    法院檢察署八十八年度偵字第一五七五一號起訴書影本一件、本院八十九年度易
    字第三八六號刑事判決書影本一件、台灣高等法院八十九年度上易字第二八二八
    號刑事判決書影本一件、吳忠欽著「交通事故民事責任之研究」第五十二頁、第
    一三九頁影本一件、曾興隆著「現代賠償法論」第四十一、第一九六、第一九七
    頁、第二０六頁影本一件、勞工保險殘廢給付標準表及各殘廢等級喪失或減少勞
    動能力比率表節影本一件、台灣高等法院八十七年度上字第一一六四號判決書影
    本一件、國防部除役證明書影本一件、行政院主計處全國普查工商及服務業普查
    結果影本、身分證影本一件為證。
乙、被告方面：
壹、聲明：
一、請求駁回原告之訴及假執行之聲請。
二、如受不利之判決，願供擔保免假執行。
貳、陳述：
一、被告並未夥同他人毆打原告，原告係遭不明人士所傷，原告起訴請求判令被告賠
    償，洵屬無理。原告引刑事判決基於個案拘束之原則，對本案民事賠償之認定並
    無拘束力。
二、就醫療費用部分，其中證明書費、掛號費及其他不明費用，皆非醫療上之必要費
    用，不得要求賠償。
三、勞動能力喪失部分，原告雖遭不明人士所傷，而曾進行手術，然其手術後，回復
    狀況良好，目前仍照舊讀書玩樂，對其生活並不構成影響。縱使將來求職，也可
    選擇非以勞動力為主之工作即可，且收入亦不因此減少，其並無因不能從事工作
    而有致將來收入減少之慮。原告率稱其估計將來每個月短少二萬元之收入，允屬
    無據，此部分請求應全數刪除。
四、增加生活上需要部分，原告主張每日看護費用二千元，其親屬照料亦得請求看護
    費用，然依最高法院八十九年台上字第二０七八號、第一二二一號判決，內傷者
    所請看護費為每日一千五百元，且最高法院八十九年台上字第二三三八號民事判
    決，更明揭「台大醫院病患僱用陪病員須知」記載，全日班之看護費為每日一千
    七百元，由此足見原告主張每日二千元之看護費之說詞，洵不足採，應予刪減。
    況依振興醫學中心，亦明示「原告於八十八年五月九日經由急診入院手術，八十
    八年五月十七日出院，住院期間前幾天意識不清需他人看護，往後則意識清楚，
    唯左手較無力，毋需他人看護」。原告所得請求之看護費，絕不應超過九日。職
    是，原告此部分不合理之請求，理應刪減。
五、精神慰撫金部分，原告並非被告打傷，已如前述，原告受傷後，已正常上學、讀
    書迄今，並無任何具體事證顯示，其精神上所致之傷害已高達一百萬元之巨額金
    錢，始能慰撫之程度。且被告只有稻江商職夜間部之學歷，身無分文，依之被告
    之學歷、身份、地位、兩造之經濟狀況及案發時被告根本未碰觸原告毫髮等，原
    告要求一百萬元之慰撫金，實屬過高且非合理，應予刪減。
參、證據：提出最高法院八十九年台上字第二０七八號民事判決書影本、第一二二一
    號民事判決書影本、第二三三八號民事判決書影本各一件。
丙、本院依職權向振興醫學中心查詢原告受傷住院診治情形。
    理      由
一、原告起訴主張被告於八十八年五月九日凌晨一時許，在台北縣蘆洲市○○○路○
    段一號ＫＴＶ店內，夥同不詳姓名成年男子數十名，無故分持滅火器、利刃、垃
    圾桶等追殺原告，彼等共同基於殺人之犯意聯絡，重擊原告、殺傷原告，致造成
    原告受有頭部外傷合併顱骨骨折、顱內出血、頸椎挫傷、左眼挫傷等傷害，甚至
    案發當日，原告情況危急發出病危通知，生命垂危，原告與被告彼此間既無宿怨
    ，被告竟泯滅人性，動輒持重器、利器攻擊原告頭部，按頭部乃屬人之重要部位
    ，倘遭受重挫，人之生命恐即生立即之危險，本案經台灣板橋地方法院檢察署八
    十八年度偵字第一五七五一號偵查係以傷害罪起訴，並經本院八十九年度易字第
    三八六號判處被告有期徒刑五月，經被告提出上訴，由台灣高等法院八十九年度
    上易字第二八二八號判決駁回上訴確定。原告所受之傷害，係因被告之行為所引
    起，原告所支出之醫療費及精神痛楚，應由被告負擔賠償，爰依民法第一百八十
    四條、第一百九十三條、第一百九十五條之規定，請求被告就原告所受之損害負
    賠償之責，醫療費、減少勞動能力、增加生活上需要、精神慰藉金等語。被告則
    以，被告並未夥同他人毆打原告，原告係遭不明人士所傷，原告起訴請求判令被
    告賠償，洵屬無理。原告引刑事判決基於個案拘束之原則，對本案民事賠償之認
    定並無拘束力；就醫療費用部分，其中證明書費、掛號費及其他不明費用，皆非
    醫療上之必要費用，不得要求賠償；勞動能力喪失部分，原告雖遭不明人士所傷
    ，而曾進行手術，然其手術後，回復狀況良好，目前仍照舊讀書玩樂，對其生活
    並不構成影響。縱使將來求職，也可選擇非以勞動力為主之工作即可，且收入亦
    不因此減少，其並無因不能從事工作而有致將來收入減少之慮。原告率稱其估計
    將來每個月短少二萬元之收入，允屬無據，此部分請求應全數刪除；增加生活上
    需要部分，原告主張每日看護費用二千元，其親屬照料亦得請求看護費用，然依
    最高法院八十九年台上字第二０七八號、第一二二一號判決，內傷者所請看護費
    為每日一千五百元，且最高法院八十九年台上字第二三三八號民事判決，更明揭
    「台大醫院病患僱用陪病員須知」記載，全日班之看護費為每日一千七百元，由
    此足見原告主張每日二千元之看護費之說詞，洵不足採，應予刪減，況依振興醫
    學中心，亦明示「原告於八十八年五月九日經由急診入院手術，八十八年五月十
    七日出院，住院期間前幾天意識不清需他人看護，往後則意識清楚，唯左手較無
    力，毋需他人看護」。原告所得請求之看護費，絕不應超過九日。職是，原告此
    部分不合理之請求，理應刪減；精神慰撫金部分，原告並非被告打傷，已如前述
    ，原告受傷後，已正常上學、讀書迄今，並無任何具體事證顯示，其精神上所致
    之傷害已高達一百萬元之巨額金錢，始能慰撫之程度。且被告只有稻江商職夜間
    部之學歷，身無分文，依之被告之學歷、身份、地位、兩造之經濟狀況及案發時
    被告根本未碰觸原告毫髮等，原告要求一百萬元之慰撫金，實屬過高且非合理，
    應予刪減，資為抗辯。
二、被告於八十八年五月九日凌晨一時許，在台北縣蘆洲市○○○路○段一號ＫＴＶ
    店內之ＶＩＰ包廂與朋友十餘人唱歌作樂，席間因被告與女友陳淑秋吵架，陳淑
    秋遂離開該包廂並轉至店內的Ａ二０包廂內與其他朋友唱歌，被告因而心生不滿
    ，持垃圾筒往Ａ二０包廂內砸入，致Ａ二０包廂內不詳姓名之數人氣憤出手毆打
    被告，不久，ＶＩＰ包廂內不詳姓名的十餘名被告朋友發覺後，均與被告共同基
    於傷害犯意聯絡，分持店內之垃圾桶、滅火器、掃把、椅子、或徒手追打Ａ二０
    包廂內的甲○○、詹萬鴻、吳昆法、鍾衍逸等人，Ａ二０包廂的甲○○因閃躲不
    及，因而受有頭部外傷合併顱骨骨折、顱內出血、頸椎挫傷合併神經根病變、左
    眼挫傷合併前房水蓋血等傷害，據提出診斷證明書一紙為憑，而被告因上開傷害
    行為，經台灣板橋地方法院檢察署八十八年度偵字第一五七五一號偵查係以傷害
    罪起訴，並經本院八十九年度易字第三八六號判處被告有期徒刑五月，經被告提
    出上訴，由台灣高等法院八十九年度上易字第二八二八號判決駁回上訴確定。原
    告所受之傷害，係因被告之行為所引起，經本院查閱本院八十九年度易字第三八
    六號刑事卷查核屬實，是被告之抗辯，不足採信，堪認原告主張之事實為真正。
三、按因故意或過失，不法侵害他人之權利者，負損害賠償責任，民法第一百八十四
    條第一項前段定有明文。查被告毆打原告，致原告受有傷害，二者間亦有相當因
    果關係，被告自應依上揭法條規定，負損害賠償責。前揭民法第一百八十四條所
    謂權利，應指一切私權而言，故因身體上所受損害致生財產上之損害者，當然包
    括在內（最高法院三十九年台上九八七號判例參照）。又按不法侵害他人之身體
    或健康者，對於被害人因此喪失或減少勞動能力或增加生活上之需要時，應負損
    害賠償責任。不法侵害他人之身體或健康者，被害人雖非財產上之損害，亦得請
    求賠償相當之金額，民法第一百九十三條第一項、第一百九十五條第一項前段，
    分別定有明文。原告依上開規定，請求被告賠償損害，洵屬依法有據。爰審酌其
    各款請求如下：
（一）醫療費用部分：
　１、原告主張因本件傷害事件，已支出之醫療費合計十二萬二千八百六十六元，業
      據提出醫療費用收據二十五紙為證。
  ２、經查，經振興醫學中心於八十九年三月四日出具之診斷證明書記載：原告於八
      十八年五月九日入院手術，開顱術及血塊取出，顱骨成型術，於八十八年五月
      十七日出院，目前仍有頭暈及左手無力之現象，有診斷證明書影本一件及醫療
      費用收據二十五紙附卷足憑，被告對此復不爭執，堪認原告上開主張為真正。
      足認原告因本件所受之傷害，經治療之結果，計算其因此而支出之醫療費用，
      其自八十八年五月九日車禍受傷至八十八年五月十七日出院止，期間所支出者
      為必要費用，又本院命原告提出前開期間所支出之醫療費用單據，並經核算之
      結果，醫療費用為十二萬二千八百六十六元，除其中證明書費二千零五十元，
      非屬醫療所必需，應予剔除外，餘十二萬零八百十六元，經核尚無不合，應予
      准許。
（二）增加生活上需要：
      原告主張因被告之犯行，致住院開刀，無法進行日常生活，需依賴他人生活，
      原告法定代理人乃僱請原告之嬸嬸，全天照料，依實務見解，親屬照料亦得請
      求看護費，以每日看護費二千元計算，從八十八年五月九日起，照料一個月，
      共計六萬元，被告應賠償上開增加生活上需要費用為六萬元。按因親屬受傷，
      而由親屬代為照顧被害人之起居，固係基於親情，但親屬看護所付出之勞力，
      並非不能評價為金錢，只因兩者身分關係密切而免除支付義務，此種親屬基於
      身分關係之恩惠，自不能加惠於加害人。故由親屬看護時，雖無現實看護費之
      支付，亦宜認被害人受有相當於看護費之損害，得向加害人請求賠償（最高法
      院八十六年度台上字第二００五號判決參照）。本件原告自八十八年五月九日
      受傷，至同月十七日出院，於住院期間前幾天意識不清，需他人看護，約五至
      七日，有振興醫學中心九十年四月十七日（九十）振醫字第三三九號函在卷。
      本院認以原告請求之金額，自八十八年五月九日起，至同月十七日止九日，每
      日二千元，合計一萬八千元之範圍內為必要，逾此部分，不予准許。
（三）減少勞動能力部分：
  １、查原告因本件傷害事件而受有頭部外傷，腦挫傷、凹陷性、粉碎性顱骨骨折，
      合併顱內出血、右眼挫傷、頸椎受傷、頭皮多處裂傷，有振興醫學中心診斷證
      明書影本在卷可參。查原告係七十年一月十六日生，現尚年幼，並無勞動收入
      ，亦無證據足資證明其如未受傷將來所能擁有之勞動能力，其現既請求勞動能
      力之損失，應以行政院現時公佈之基本工資為準，作為計算其請求減少勞動能
      力損失之依據，查行政院於八十六年十月十六日公布基本工資為每月一萬五千
      八百四十元，至今尚未調整，有勞動條件資訊在卷可稽，即每年應為十九萬零
      八十元，以原告自受有傷害時年滿十八歲起，算至其可工作年滿六十歲止，即
      可工作至一百三十年一月十六日止，尚可工作四十一年八個月又七日，原告請
      求其勞動年數為四十一年，則其將來工作可得之利益，依霍夫曼方法扣除中間
      利息為四百三十萬三千九百零八元。
      １５８４０Ⅹ１２（月）＝１９００８０
      １９００８０Ⅹ２２．６４２６１５（４１年之系數）＝0000000（
        元以下四捨五入）
  ２、又原告目前左手較常人無力，勞動能力較一般常人明顯低下，殘障等級為第七
      級，有振興醫學中心診斷證明書及其八十九年十月十九日（八九）振醫字第一
      六一二號函在卷可稽，與勞工保險條例第五十三條附表勞工保險殘廢給付標準
      表第八項中樞神經系統機能遺存顯著障害，終身只能從事輕便工作者者相當，
      參照各殘廢等級表失或減少勞動能力比率表，原告主張其將來之勞動能力因而
      減少百分之六九點二一，尚非無據。從而，原告減少工作能力之損失應為二百
      九十七萬八千七百三十五元（0000000Ⅹ０‧６９２１＝000000
      0，元以下四捨五入）。是原告請求被告賠償工作能力損失於二百九十七萬八
      千七百三十五元之範圍內為有理由，逾此範圍，尚屬無據，不予准許。
（四）精神慰撫金：
      按不法侵害他人之身體、健康者，被害人雖非財產上之損害，亦得請求賠償相
      當之金額，民法第一百九十五條第一項前段定有明文。查原告正值壯年，因此
      傷害事故而終身殘障，一生無法過正常人生活，精神必感極大痛苦，自受有非
      財產上之損害，其請求精神慰藉金，固無不合。經查，原告現仍就讀於光武工
      商專科學校，業如前述，而被告自稻江家職畢業，甫退伍，目前擔任營業大客
      車搬運工，本院斟酌兩造之身分地位、經濟狀況，及原告受傷程度等情，認原
      告請求給付精神慰藉金一百萬元，核屬過高，應減為六十萬元，方屬公允，故
      逾此部分之請求自不應准許。
四、綜上所述，原告得請求被告賠償者，在三百七十一萬七千五百五十一元範圍內，
    為有理由。爰就原告請求之上開數額部分，及自起訴狀繕本送達翌日即八十九年
    四月二日起至清償日止，按年息百分之五計算之利息，准予所請，逾此數額之賠
    償額及法定利息之請求，尚非有據，應予駁回。
五、兩造分別陳明願供擔保請為宣告假執行及免為假執行，就原告勝訴部分，經核均
    無不合，爰分別酌定相當之擔保金額准許之。其餘假執行之聲請，因該部份訴之
    駁回而失所依據，應予駁回。
六、本件事證已臻明確，兩造其餘攻擊防禦方法，核與本判決結果不生影響，爰不一
    一論列，附此敘明。
七、據上論結：本件原告之訴為一部有理由、一部無理由，依民事訴訟法第七十九條
    但書、第三百九十條第二項、第三百九十二條，判決如主文。
中　　　華　　　民　　　國　　九十一　　年　　　三　　　月　　二十二　　日
                            臺灣板橋地法院民事第三庭
~B法　　　官　潘翠雪
右為正本，係照原本作成。
如對本判決上訴，須於判決送達後廿日內向本院提出上訴狀
中　　　華　　　民　　　國　　九十一　　　年　　　三　　月　　　二十二　日
~B法院書記官　王苑琦
